臺灣臺北地方法院刑事判決　　　　　　　　　　　　　九十年度訴字第一一一八號
　　公　訴　人　臺灣臺北地方法院檢察署檢察官
　　被　　　告　乙○○
　　指定辯護人　甲○
右列被告因強盜案件，經檢察官提起公訴（九十年度偵字第一八一二一號），甲○判
決如左：
    主  文
乙○○在車站竊盜，因脫免逮捕，而當場施以強暴，處有期徒刑伍年陸月。
    事  實
一、乙○○曾於民國八十六年間因強盜案件，經最高法院以八十六年台上字第三０一
    七號判決判處有期徒刑四年二月確定，自八十八年十一月二十五日起入監執行，
    迄於八十九年六月五日因縮短刑期假釋出監，猶不知悔改，竟意圖為自己不法之
    所有，於九十年九月八日下午六時許，在台北市萬華區捷運板南線西門站往台北
    車站方向之月台內，利用丁○○與丙○○於該處排隊候車未及不注意之際，竊取
    丁○○所有置放於手提袋內之ＮＯＫＩＡ八二一０行動電話（內含門號為000
    0000000號之ＳＩＭ卡一片）一支，得手後欲離開之際，適為丁○○發覺
    有異而回頭查看，其見狀即衝入已進站之捷運車廂內逃逸，並將上開竊得之行動
    電話丟入捷運車廂內，丁○○及丙○○乃隨後追躡而進入該捷運車廂內，其為脫
    免逮捕，竟出手毆打丁○○一巴掌（尚未成傷），並與追捕之丙○○發生扭打而
    施以強暴，致丙○○受有左手臂抓傷等傷害（傷害丙○○部分業經撤回告訴），
    嗣於九十年九月八日下午六時二十分許，適捷運列車停靠台北車站之際，經警據
    報前往處理而查知上情。
二、案經被害人丁○○及丙○○訴請台北市政府警察局萬華分局報請台灣台北地方法
    院檢察署檢察官偵查起訴。
    理  由
一、本件被告乙○○經送國軍北投醫院鑑定其精神狀態之結果，認為：綜合其過去生
    活史、現在狀況及精神狀態檢查之結果，並無明顯之異常狀況，且在犯罪當時亦
    無精神異常之情形，其在犯罪當時應處於精神狀態正常之情形，此有卷附之國軍
    北投醫院九十一年三月十三日以（九一）濟元字第四三三號函所檢送之精神鑑定
    報告書可憑，足見其對於一般外界事務仍具一定程度之知覺理會與判斷作用以及
    自由決定意思之能力；參諸本件於九十一年四月二十四日上午十時許審理時，被
    告乙○○於審判中對於甲○所詢相關案發過程及年籍資料均能自行描述說明，足
    認被告乙○○於審判時之精神狀態尚未達心神喪失之階段，應無刑事訴訟法第二
    百九十四條第一項之停止審判事由，合先敘明。
二、訊據被告乙○○固不否認有於上開時地與被害人丙○○發生扭打及出手毆打被害
    人丁○○等事實，然矢口否認有何公訴意旨所指之加重準強盜犯行，辯稱：其並
    未竊取丁○○之行動電話云云。經查：右揭犯罪事實，業經被害人丁○○及丙○○於警訊及偵審中證述在卷，並有被害人丁○○所立具之贓物認領保管收據一紙
    附卷可參，且有失竊之行動電話照片一紙在卷可按。又被告乙○○自承與被害人
    丁○○及丙○○素不相識，而渠等與被告乙○○間並無怨隙，自無無端設詞誣攀
    而甘冒刑責訴追之理；徵諸被告乙○○於九十年九月二十四日偵查中供稱：「‧
    ‧‧今天如果說我已經拿到，已經得逞了，就不是他們的了，他們沒有權利了，
    我不是在行為進行中被抓，‧‧‧」、「‧‧‧是他們太招搖用手機引誘別人犯
    罪。」等語，足認被害人丁○○及丙○○所為之前開指訴，應非虛言。是被告乙○○上開所辯，係屬事後卸責之詞，不足採信。本件事證明確，被告犯行洵堪認
    定，應予依法論科。
三、按刑法第三百二十一條第一項第六款之加重竊盜罪，係因犯罪場所而設之加重處
    罰規定，車站或埠頭為供旅客上下或聚集之地，當以車船停靠旅客上落停留及必
    經之地為限，而非泛指整個車站或埠頭地區而言，最高法院六十二年台上字第三
    五三九號著有判例可資參照。次按，刑法第三百二十九條所謂當場，不以實施竊
    盜者尚未離去現場為限，即已離盜所而尚在他人跟蹤追躡中者，仍不失為當場（
    最高法院二十八年上字第一九八四號判例參照）。又按，刑法第三百二十九條之
    以強盜論，即以強盜罪相當條文處罰之意，並非專以第三百二十八條第一項之強
    盜論，故第三百三十條所謂犯強盜罪，不僅指自始犯強盜罪者而言，即依第三百
    二十九條以強盜論者，亦包括之，最高法院四十二台上字第五二三號亦著有判例
    可資參照。又刑法第三百三十條第一項之加重強盜罪，業於九十一年一月三十日
    修正公布，並自同年二月一日生效，而本件被告乙○○所涉之加重準強盜犯行則
    於九十年九月八日完成，是被告乙○○行為後，法律已有變更，經比較修正前後
    規定之結果，其就法定刑所規定之刑度由「五年以上十二年以下之有期徒刑」提
    高為「七年以上有期徒刑」，應以修正前之法律較有利於被告，依刑法第二條第
    一項但書之規定，自應適用行為時之法律即修正前之刑法第三百三十條第一項之
    規定加以處罰。公訴人未及比較適用，容有未洽。又被告乙○○於捷運車站之月
    台內行竊，因脫免逮捕，而當場對於追躡之被害人丁○○及丙○○施以強暴之犯
    行，核其所為，係犯修正前刑法第三百三十條第一項、第三百二十九條之加重準
    強盜罪。公訴意旨認被告乙○○上開行為僅係犯刑法第三百二十九條之準強盜罪
    ，尚有未洽，惟其基本事實同一，甲○自應予以審理，並變更其起訴法條。又被
    告為脫免逮捕而對被害人丙○○施以強暴，並致其受傷，雖其受傷部份業經撤回
    告訴，惟此乃強暴行為之當然結果，不另論罪（最高法院四十三年台非字第四八
    號判例可資參照）。爰審酌被告正值壯年，不思向上，竟利用於捷運車站月台內
    候車之際，竊取他人財物，復於竊得他人財物後，僅為脫免逮捕而當場施強暴並
    導致被害人受傷，嚴重破壞社會秩序及居家安全，且於犯後猶狡詞卸責，毫無悔
    意，然其犯罪所得財物部分業已發還被害人，及其品行、犯罪動機、目的、手段
    、生活狀況、智識程度及所得之財物等一切情狀，量處如主文所示之刑。
據上論斷，應依刑事訴訟法第二百九十九條第一項前段、第三百條，刑法第二條第一
項但書、第三百二十一條第一項第六款、第三百二十九條、修正前刑法第三百三十條
第一項，判決如主文。
本案經檢察官張安箴到庭執行職務。
中    華    民    國      九十一      年      五      月      十六    日
                                      臺灣臺北地方法院刑事第九庭
                                              法  官  黃雅君
右正本證明與原本無異。
如不服本判決，應於判決送達後十日內向甲○提出上訴狀(應抄附繕本)。告訴人
或被害人如對於本判決不服者，應具備理由請求檢察官上訴，其上訴期間之計算
係以檢察官收受判決正本之日期為準。
                                              書記官  陳怡如
中    華    民    國      九十一      年      五      月      十七    日
附錄本案論罪科刑法條：
刑法第三百二十一條
一犯竊盜罪而有左列情形之一者，處六月以上五年以下有期徒刑：
  於夜間侵入住宅或有人居住之建築物、船艦或隱匿其內而犯之者。
  毀越門扇、牆垣或其他安全設備而犯之者。
  攜帶兇器而犯之者。
  結夥三人以上而犯之者。
  乘火災、水災或其他災害之際而犯之者。
  在車站或埠頭而犯之者。
二前項之未遂犯罰之。
刑法第三百二十九條
竊盜或搶奪，因防護贓物、脫免逮捕或湮滅罪證，而當場施以強暴、脅迫者、以強盜
論
。
修正前刑法第三百三十條
犯強盜罪而有第三百二十一條第一項各款情形之一者，處五年以上、十二年以下有期
徒刑。
前項之未遂犯罰之。
